【裁判字號】    98,自緝,4
【裁判日期】    980430
【裁判案由】    侵占
【裁判全文】
臺灣臺中地方法院刑事裁定               98年度自緝字第4號
自  訴  人  甲○○
                    號3樓之2.
被      告  乙○○
上列被告因侵占案件，經自訴人提起自訴，本院裁定如下：
    主    文
自訴駁回。
    理    由
一、自訴意旨略以：被告乙○○係自訴人甲○○的好友，自訴人
    於民國87年5月5日及同年月25日，分別交付新臺幣（下同）
    7 萬8000元及13萬元，合計20萬8000元之款項，委託被告代
    為保管，準備日後以該款項訂車，被告並開立保管條 2紙給
    自訴人，分別載明於87年 9月20日及同年11月22日歸還。詎
    被告屆期竟基於意圖為自己不法所有之概括犯意，易持有為
    所有，將上開款項侵占入己，因認被告涉犯刑法第335條第1
    項之侵占罪嫌等語。
二、按法院或受命法官，得於自訴案件第 1次審判期日前，訊問
    自訴人、被告及調查證據，訊問及調查結果，如認為案件有
    刑事訴訟法第 252條、第253條、第254條之情形者，得以裁
    定駁回自訴，並準用刑事訴訟法第253條之2第1項第1款至第
    4款、第2項及第3項之規定，刑事訴訟法第326條第 3項定有
    明文。又犯罪事實應依證據認定之，無證據不得認定犯罪事
    實，刑事訴訟法第154條第2項定有明文。認定不利於被告之
    事實，須依積極證據，苟積極證據不足為不利於被告事實之
    認定時，即應為有利於被告之認定，更不必有何有利之證據
    （最高法院30年上字第 816號判例參照）。又刑事訴訟法第
    161條第1項規定：檢察官就被告犯罪事實，應負舉證責任，
    並指出證明之方法。因此，檢察官對於起訴之犯罪事實，應
    負提出證據及說服之實質舉證責任（最高法院92年度臺上字
    第 128號判例參照），上開規定，於自訴程序同有適用。因
    此，自訴人對於自訴之犯罪事實，亦應負提出證據及說服之
    實質舉證責任（最高法院97年度臺上字第 768號判決參照）
    。
三、自訴意旨認被告乙○○涉犯刑法第335條第1項之侵占罪嫌，
    係以自訴人甲○○於87年5月5日及同年月25日，分別交付 7
    萬8000元及13萬元，合計20萬8000元之款項，委託被告代為
    保管，準備日後以該款項訂車，被告屆期並未歸還，此有被
    告簽具之保管條 2紙為證，資為論據。
四、訊據被告乙○○堅詞否認有何侵占犯行，辯稱：上開款項係
    伊參加自訴人召集之 2個「日日會」互助會，伊所標得的會
    款，保管條是伊領取會款時，自訴人要求伊簽具的，並說其
    互助會都是如此運作，每個互助會的時間大約為期 2個月，
    保管條上載明歸還款項的時間，就是上開 2個「日日會」的
    結束時間，可能是因為伊後來無法支付死會會錢，故自訴人
    才會自訴伊侵占，伊並未替自訴人保管過訂車款等語。
五、經查：
（一）自訴人甲○○固提出被告乙○○簽具之保管條 2紙，載明
      被告分別於87年5月5日及同年月25日，分別暫代自訴人保
      管7萬8000元及13萬元，並約定於87年9月20日及同年11月
      22日歸還，證明被告確有侵占其委託被告保管之訂車款項
      。然上開保管條 2紙，並未載明自訴人委託被告保管上開
      款項之目的，其雖向本院陳明該 2筆款項是日後要訂車的
      錢，惟已為被告所堅詞否認，是自訴人交付被告上開 2筆
      款項之目的，即非無疑。且自訴人若係準備以上開 2筆款
      項訂車，則何以約定被告在不同時間，分別歸還該 2筆款
      項？若係準備訂車之款項，有何必要需委託被告代為保管
      ？被告既有簽具保管條交付自訴人，且載明保管金額及歸
      還日期，足證自訴人及被告間，仍欠缺足夠程度之互信基
      礎，若係因自訴人暫時尚無使用該款項之迫切需要，係待
      保管條載明之歸還時間，始有支出款項之必要，則自訴人
      在分別委託被告保管款項之4至6個月時間，大可將該 2筆
      款項存入金融機構，既可達到委託保管之目的，復能收取
      相當利息，焉有必要將款項交給仍乏互信基礎的被告保管
      ，徒增信用及損失之風險，並減少利息之收入。
（二）雖被告乙○○辯稱上開款項係其參加自訴人召集之 2個「
      日日會」互助會，伊所標得的會款，保管條是伊領取會款
      時，自訴人要求伊簽具的，保管條上載明歸還款項的時間
      ，就是上開 2個「日日會」的結束時間等情，亦未能提出
      證據以實其說。然被告本無自證己罪之義務，且自訴人對
      於自訴之犯罪事實，本應負提出證據及說服之實質舉證責
      任，自訴人既未能再提出相關證據，並指出證明之方法，
      難認已負提出證據及說明之實質舉證責任。本案亦難單以
      自訴人之指訴及提出之保管條，認定自訴人有委託被告保
      管款項之情事及被告有侵占保管款項之犯罪嫌疑，此部分
      顯有犯罪嫌疑不足之情形存在。若雙方存有民事糾葛，亦
      應循民事訴訟途徑解決，始為正途。
（三）此外，本院復查無其他積極證據足資證明被告乙○○有何
      自訴人甲○○所指述之侵占犯行，本案顯有刑事訴訟法第
      252條第 10款規定犯罪嫌疑不足之情形，揆諸前揭規定，
      自應裁定駁回本件自訴。
據上論斷，應依刑事訴訟法第 326條第3項、第252條第10款，裁
定如主文。
中    華    民    國    98    年    4     月    30    日
                  刑事第十三庭  審判長法  官  陳  得  利
                                      法  官  何  世  全
                                      法  官  黃  裕  仁
以上正本證明與原本無異。
如不服本裁定，應於收受送達後5日內向本院提出抗告狀。（應
附繕本）
                                      書記官  鐘  麗  芳
中    華    民    國    98    年    4     月    30    日


司法院資訊處製作；財團法人民間司法改革基金會備份。
